臺灣高等法院民事判決
111年度上易字第1040號
上訴人即附
帶被上訴人    李佳穎  
訴訟代理人    江曉俊律師
複 代理 人    張煜律師  
              林耕樂律師
被上訴人即  
附帶上訴人    朱家語  
訴訟代理人    田美律師  
              沈靖家律師
              樓至偉律師
上列當事人間請求損害賠償等事件，上訴人對於中華民國111年6
月27日臺灣桃園地方法院110年度訴字第1424號第一審判決提起
上訴，並為訴之追加，被上訴人提起附帶上訴，本院於111年11
月29日言詞辯論終結，判決如下：
    主    文
上訴及附帶上訴均駁回。
第二審訴訟費用（含追加之訴）關於上訴部分，由上訴人負擔；
關於附帶上訴部分，由被上訴人負擔。 
    事實及理由
一、上訴人主張：伊與訴外人甲○○於民國103年間結婚，被上訴
    人明知伊為甲○○之配偶，竟與甲○○交往，先於108年7月28日
    遭伊當場發現其2人在桃園市○○區○○路000巷0號（下稱中壢
    區房屋）全裸共睡，其後被上訴人仍與甲○○在中壢區房屋、
    桃園市○鎮區○○路0號11樓（下稱平鎮區房屋）等處同居，並
    多次出遊同寢及發生性行為，直至109年6月為止，被上訴人
    侵害伊基於配偶關係之身分法益而情節重大，致伊精神上受
    有極大痛苦等情。爰依民法第184條第1項前段、第195條第3
    項準用第1項規定，求為命被上訴人應給付上訴人新臺幣（
    下同）70萬元，及自起訴狀繕本送達翌日起至清償日止，按
    週年利率5%計算利息之判決。【原審判決被上訴人應給付上
    訴人30萬元本息，各為准、免假執行之宣告，並駁回上訴人
    其餘之訴；上訴人、被上訴人各就敗訴部分提起上訴、附帶
    上訴，上訴人並追加民法第184條第1項後段擇一請求】並於
    本院上訴聲明：㈠原判決不利上訴人部分廢棄。㈡上開廢棄部
    分，被上訴人應再給付上訴人40萬元本息。暨就附帶上訴答
    辯聲明：附帶上訴駁回。
二、被上訴人則以：甲○○對伊隱瞞已婚身分，伊未侵害上訴人配
    偶權，甲○○於原審證述反覆偏頗，不可採信，原判決認定賠
    償金額過高，有失公允等語，資為抗辯。並於本院答辯聲明
    ：上訴駁回。暨為附帶上訴聲明：㈠原判決不利被上訴人部
    分廢棄。㈡上開廢棄部分，上訴人在第一審之訴駁回。
三、法院之判斷：
　㈠按因故意或過失，不法侵害他人之權利者，負損害賠償責任
    。故意以背於善良風俗之方法，加損害於他人者，亦同。不
    法侵害他人基於配偶關係之身分法益而情節重大者，被害人
    雖非財產上之損害，亦得請求賠償相當之金額。民法第184
    條第1項、第195條第1項、第3項分別定有明文。次按婚姻係
    以夫妻之共同生活為目的，配偶應互相協力保持其共同生活
    之圓滿安全及幸福，夫妻互守誠實，係確保其共同生活之圓
    滿安全及幸福之必要條件。是有配偶之人與他人交往，或明
    知他人有配偶卻故意與之交往，其互動方式依一般社會通念
    ，如已逾越普通朋友間一般社交行為，並足動搖婚姻關係所
    重應協力保持共同生活圓滿安全幸福之忠實目的時，即屬故
    意以背於善良風俗之方法，侵害他方配偶之身分法益，該不
    誠實之配偶及與之交往之人，均為侵害配偶身分法益之侵權
    行為人。　
　㈡查上訴人主張其與甲○○於103年1月19日結婚之事實，有戶籍
    資料為證（原審卷第9至10頁），且為被上訴人所不爭執，
    堪予認定。惟上訴人主張被上訴人明知甲○○為有配偶之人，
    仍故意與甲○○同居、出遊及發生性行為，侵害其基於配偶關
    係之身分法益一節，則為被上訴人所否認，並以前詞置辯。
    經查，上訴人主張被上訴人與甲○○於108年7月28日在中壢區
    房屋裸身同床共寢一節，業經原法院110年度易字第241號毀
    損等案件之刑事判決認定在案（本院卷第67頁）；上訴人另
    主張被上訴人有與甲○○在平鎮區房屋同居，並多次親密出遊
    及發生性行為等情，亦據提出平鎮區房屋照片及其2人出遊
    照片為證（原審卷第19至21、157至173頁），且經證人甲○○
    於原審具結證述：伊於107年10月間有向被上訴人介紹上訴
    人為伊配偶，伊有於上訴人主張期間與被上訴人交往、同居
    、多次出遊及發生性行為，直至109年6月才分手等情明確（
    原審卷第120至123頁），可徵被上訴人於107年10月間已知
    悉甲○○係有配偶之人，且於108年7月28日遭上訴人在中壢區
    房屋查知其2人裸身共寢後，被上訴人仍與甲○○為前述親密
    交往等情，應堪認定。至證人甲○○固曾於臺灣桃園地方檢察
    署108年度偵字第32683號妨害家庭案件偵查中，否認與被上
    訴人同居及發生性行為云云（原審卷第55至56、141至149頁
    ），惟查甲○○為該偵案被告時，刑法第239條通相姦罪尚未
    經司法院大法官第791號解釋宣告違憲無效，甲○○容有避重
    就輕、矢口否認犯罪嫌疑以求脫免刑責之情，則被上訴人據
    以爭執證人甲○○於原審證述之可信性，尚難逕採。從而，被
    上訴人既與甲○○同居、出遊及發生性行為長達年餘，確已逾
    越社會一般通念所能容忍範圍，破壞上訴人婚姻生活圓滿安
    全及幸福之程度，堪認以背於善良風俗之方法侵害上訴人基
    於配偶關係之身分法益且情節重大，上訴人依民法第184條
    第1項後段、第195條第1項、第3項規定，請求被上訴人賠償
    非財產上之損害，自屬有據。
　㈢次按不法侵害他人之人格權，被害人受有非財產上損害，請
    求加害人賠償相當金額之慰撫金時，法院對於慰撫金之量定
    ，應斟酌實際加害情形、所造成之影響、被害人所受精神上
    痛苦之程度、雙方之身分、地位、經濟狀況及其他各種情形
    ，以核定相當之數額（最高法院47年台上字第1221號、51年
    台上字第223號判例要旨參照）。而身分法益與人格法益同
    屬非財產法益，上開有關人格法益受侵害酌定慰撫金之標準
    ，自得為衡量因身分法益受侵害所生損害賠償金額之參考。
    查上訴人與甲○○於103年結婚迄今，育有2名未成年子女，其
    為二技護理系畢業，曾任護理師，目前經營公司營生，名下
    有不動產；被上訴人為技術學院護理系畢業，現職護理師，
    每月薪水約4萬元，育有2名未成年子女，名下有不動產等情
    ，業據兩造陳明在卷（本院卷第95至96、133至135、151頁
    ），並有戶籍資料及稅務電子閘門財產所得調件明細表附卷
    可憑（原審卷第9至10頁、限閱卷第1至31頁）。本院審酌兩
    造身分、地位、教育程度、經濟能力、被上訴人不法行為之
    情節、上訴人身分法益受侵害致精神上痛苦程度等一切情狀
    ，認上訴人請求被上訴人賠償精神慰撫金30萬元，為有理由
    ；逾此部分之請求，則無理由。
四、綜上所述，上訴人依民法第184條第1項後段、第195條第3項
    準用第1項前段規定，請求被上訴人給付30萬元，及自起訴
    狀繕本送達翌日即110年8月20日（原審卷第39頁送達證書參
    照）起至清償日止，按週年利率5%計算之利息，為有理由，
    應予准許；逾此部分之請求，為無理由，不應准許。原審就
    上開應准許部分，判命被上訴人如數給付，並各為准、免假
    執行之諭知，就上開不應准許部分，駁回上訴人之請求，均
    無不合。兩造各就敗訴部分分別提起上訴、附帶上訴，各自
    指摘原判決不利己部分不當，求予廢棄改判，均為無理由，
    應予駁回。
五、本件事證已臻明確，兩造其餘攻擊防禦方法及所提證據，經
    本院審酌後，認均不足以影響判決之結果，爰不逐一詳予論
    駁，併此敘明。
六、據上論結，本件上訴及附帶上訴，均為無理由。依民事訴訟
    法第449條第1項、第78條，判決如主文。　　
中　　華　　民　　國　　111 　年　　12　　月　　13　　日
                  民事第四庭   
                      審判長法  官  傅中樂
                            法  官  汪曉君
                            法  官  廖慧如

正本係照原本作成。
不得上訴。
中　　華　　民　　國　　111 　年　　12　　月　　13　　日

　　　　　　　　　　　　　　書記官  呂  筑